臺灣高等法院民事裁定　　　　　　　　　96年度再易字第98號
再審 原告　 甲○○
上列再審原告與再審被告乙○○等間因返還履約保證金事件，對
於中華民國95年7月25日本院95年度上易字第465號確定判決，提
起再審之訴，本院裁定如下：
    主  文
再審之訴駁回。
再審訴訟費用由再審原告負擔。
    理  由
一、按再審之訴，應於30日之不變期間內提起；前項期間自判決
    確定時起算，判決於送達前確定者，自送達時起算；其再審
    之理由知悉在後者，均自知悉時起算。民事訴訟法第500條
    第1項、第2項本文著有規定。查本院95年度上易字第465號
    判決固於95年7月25日宣示確定，惟係於95年8月2日始送達
    予再審原告，有送達證書可稽（見本院卷96再易字第98號卷
    第4頁），再審原告於95年8月28日提起本件再審之訴（台灣
    士林地方法院96年度再字第3號卷第5頁），未逾30日之不變
    期間，於法並無不合，先此敘明。
二、再審意旨略以：(一)再審原告係於另案之94年9月8日勘驗筆錄
    中，因5樓小公建物平面經鑑定後與圖不符，且有錯誤數字
    ，始知悉受害，且該事件之發生係於提起再審之訴30日之不
    變期間內，本院95年度上易字第465號確定判決竟認定：「
    上訴人（即再審原告）‧‧行準備程序期日始追加原確定判
    決（即原法院92年度訴字第707號判決）有民事訴訟法第496
    條第1項第9款及第10款之再審事由（上訴人並未主張其再審
    之理由發生或知悉在後‧‧），顯已逾30日之不變期間‧‧
    」等語，而有民事訴訟法第第496條第1項第9款、第10款、
    及第13款之再審事由。(二)又再審原告於近日（30日之不變期
    間）核查本件訟爭房屋資料，並依再審被告提供建物資料核
    算建物坪數，發現再審被告另有虛灌坪數、登記不實之新事
    實及新證據；即原始登記誤差，公設多出0.77坪、室內減少
    1.14坪，合計1.91坪之虛灌坪數，不依債之約定17.5坪給付
    予再審原告。再者，再審被告故意遺落應記數字20.26平方
    公尺 (鄰戶、5樓27號之2，室內坪數)、2.49平方公尺 (走
    道間、室內、未登記)於其持分內。原確定判決未據實調查
    ，反據上開不實證據為本件認定基礎，亦有民事訴訟法第
    496條第1項第1款、第9款、第10款、及第13款之再審事由，
    爰提起再審之訴等語。
三、查再審原告前為合建事宜，而與再審被告簽訂契約，嗣經再
    審被告訴請返還合建履約保證金42萬元本息，經台灣士林地
    方法院於93年4月9日以92年度訴字第707號判決再審原告敗
    訴確定。再審原告主張其於前開判決後，經台灣士林地方法
    院另案於94年9月8日勘驗發現房屋坪數不足，而以該勘驗筆
    錄為新證據，提起再審之訴，經該院認該筆錄係於前開確定
    判決言詞辯論終結後始存在，與民事訴訟法第496條1項第13
    款所定再審事由不合，而以95年度再字第1號判決駁回其再
    審之訴。再審原告不服提起上訴，並於95年6月14日追加主
    張民事訴訟法第496條第1項第9款及第10款再審事由，經本
    院95年度上易字第465號判決認該勘驗筆錄確為前開原確定
    判決確定後所作成，非原確定判決言詞辯論終結前已存在之
    證物，且其追加已逾30日不變期間，而駁回再審原告之上訴
    及追加之訴確定。
四、按再審之訴，法院認無再審理由，判決駁回後，不得以同一
    事由，對於原確定判決或駁回再審之訴之確定判決，更行提
    起再審之訴。民事訴訟法第498條之1定有明文。又提起再審
    之訴，應依民事訴訟法第501條第1項第4款表明再審理由，
    及關於再審理由並遵守不變期間之證據，此為必須具備之程
    式。所謂表明再審理由，必須指明確定判決有如何合於法定
    再審事由之具體情事始為相當，倘僅泛言有何條款之再審事
    由，而無具體情事者，仍難謂已合法表明再審事由。既未合
    法表明再審事由，即為無再審之事由，性質上無庸命其補正
    （61年台再字第137號判例參照）。又當事人提起再審之訴
    或聲請再審，雖聲明係對某件再審判決或裁定為再審，但審
    查其再審訴狀理由，實為指摘原確定裁判或前次之再審裁判
    如何違法，而對該聲明不服之再審判決或裁定，則毫未指明
    有如何法定再審理由。此種情形，可認為未合法表明再審理
    由，逕以其再審（再審之訴或聲請再審）為不合法駁回之（
    最高法院69年度第3次民事庭會議決定 (一)參照）。
五、再審原告固指稱原確定判決有民事訴訟法第496條第1項第9
    款「為判決基礎之證物係偽造或變造者」、第10款「證人、
    鑑定人、通譯、當事人或法定代理人經具結後，就為判決基
    礎之證言、鑑定、通譯或有關事項為虛偽陳述者」、第13款
    「當事人發現未經斟酌之證物或得使用該證物者」之再審事
    由，然其所主張僅泛言其於另案之94年9月8日勘驗筆錄中，
    因5樓小公建物平面經鑑定後與圖不符，且有錯誤數字，始
    知悉受害，且該事件之發生係於提起再審之訴30日之不變期
    間內，本院95年度上易字第465號確定判決卻誤予駁回云云
    ，核與其於本院95年度上易字第465號確定判決所主張之再
    審事實相同，依民事訴訟法第498條之1規定，本不得據以更
    行提起再審之訴。且觀其陳述，並未具體說明原確定判決有
    何證物係偽造或變造，或證人等經具結後為虛偽陳述，或於
    該確定判決言詞辯論終結前，有發現未經勘酌之證物或得使
    用該證物之情事，揆諸前揭說明，亦難認其已合法表明再審
    事由。
六、再審原告另謂其於近日（30日之不變期間）核查本件訟爭房
    屋資料，並依再審被告提供建物資料核算建物坪數，發現再
    審被告所登記之公設多出0.77坪、室內減少1.14坪，合計虛
    灌坪數1.91坪，未依債之約定17.5坪給付予再審原告。再者
    ，再審被告故意遺落應記數字20.26平方公尺 (鄰戶、5樓27
    號之2，室內坪數)、2.49平方公尺 (走道間、室內、未登記
    )於其持分內。原確定判決未據實調查，反據上開不實證據
    為本件認定基礎，亦有民事訴訟法第496條第1項第1款、第9
    款、第10款、及第13款之再審事由云云。惟本院95年度上易
    字第465號確定判決亦為再審事件，業如前述，再審原告上
    開陳述皆係對台灣士林地方法院92年度訴字第707號返還履
    約保證金事件之實體爭執，與本院95年度上易字第465號確
    定判決之再審事件並無關聯。而再審原告復未具體說明原確
    定判決有何適用法規顯有錯誤、或證物有偽造或變造、或證
    言有虛偽陳述、或就再審事件本身有發現未經斟酌之證物等
    ，顯未合法表明再審事由，應予駁回。
七、據上論結，本件再審之訴為不合法，依民事訴訟法第502條
    第1項、第95條、第78條，裁定如主文。
中　　華　　民　　國　　96　　年　　7 　　月　　31　　日
                    民事第一庭
                        審判長法　官  張耀彩
                              法　官  林金吾
                              法　官  盧彥如
正本係照原本作成。
不得抗告。
中　　華　　民　　國　　96　　年　　8 　　月　　2 　　日
                              書記官  鄭兆璋
